【裁判字號】    89,交易,97
【裁判日期】    891017
【裁判案由】    公共危險等
【裁判全文】
臺灣花蓮地方法院刑事判決                          八十九年度交易字第九七號
    公  訴  人  臺灣花蓮地方法院檢察署檢察官
    被      告  丙○○
右列被告因公共危險等案件，經檢察官提起公訴（八十九年度偵字第一七九三號），
本院判決如左：
    主  文
丙○○服用酒類，不能安全駕駛動力交通工具而駕駛，處有期徒刑參月，如易科罰金
以參佰元折算壹日；又從事業務之人，因業務上之過失傷害人，處有期徒刑肆月，如
易科罰金以參佰元折算壹日。應執行有期徒刑陸月，如易科罰金以參佰元折算壹日。
    事  實
一、丙○○現為日通貨運公司大貨車司機，為從事駕駛業務之人。於民國（下同）八
    十九年五月二十六日中午曾因服用酒類米酒一瓶，已達於反應較慢、感覺減低、
    思考改變、個性行為改變並影響駕駛而不能安全駕駛動力交通工具之狀態後，仍
    駕駛動力交通工具即其所有車號ＦＫ－七八八二號自用小客車在道路上行駛，於
    同日下午十四時十五分許，丙○○駕駛上揭自用小客車沿花東公路（即省道台九
    線公路）由南往北方向行駛，行經該路段北上車道三一三公里又四五０公尺處之
    彎道時（即花蓮縣富里鄉○○村○○○路段），其本應注意（一）依道路交通安
    全規則規定駕駛人於飲酒後其吐氣所含酒精成份超過每公升０．二五毫克以上者
    不得駕駛汽車、（二）汽車在郊外道路時速不得超過六十公里及（三）汽車在雙
    向二車道行駛時，在劃有分向限制線之路段，不得駛入來車之車道內等規定，而
    依當時天氣晴朗，日間有自然光線，道路為柏油路面，無缺陷亦無障礙，有雙向
    限制線，雖為彎道，但視距良好，並無不能注意之情事，竟疏未注意在飲用前述
    酒類之酒醉狀態（肇事後經測定其吐氣所含酒精成份每公升已達０．六二毫克）
    猶以時速約七、八十公里之車速駕駛上開車號汽車並跨越中間分向限制線侵入對
    向來車車道上行駛，適有由乙○○駕駛車號Ｔ二－一四三二號自用小客車後座搭
    載甲○由北往南方向以時速約六十五公里速度超速行駛，至上揭地點時，因見丙
    ○○所駕汽車超越中間分向限制線佔用其南下車道往前行駛，乙○○為閃避丙○
    ○之汽車，乃往左駛入丙○○之北上車道，而丙○○卻又突然駛回原來車道，致
    兩車左前方發生對撞車禍，因而使乙○○所駕駛車內之乘客甲○受有頭額裂傷（
    長六Ｘ一Ｘ一公分）之傷害。嗣經警前來處理，並由警對丙○○測試其飲酒後吐
    氣所含酒精成份，發現其吐氣所含酒精成份每公升已達０．六二毫克，而知上情
    。
二、案經被害人甲○訴由花蓮縣警察局玉里分局報請台灣花蓮地方法院檢察署檢察官
    偵查起訴。
    理  由
一、右揭犯罪事實中有關被告於前述時間服用酒類，並已達於不能安全駕駛動力交通
    工具之狀態後而仍駕駛上開車號自用小客車在道路上行駛，嗣因發生前述交通事
    故為警查獲並測試其飲酒後吐氣所含酒精成份，發現其吐氣所含酒精成份每公升
    已達０．六二毫克等事實，業據被告於警訊、檢察官偵查及於本院審理時供承不
    諱，而被告為警測試之吐氣所含酒精成份為０．六二毫克乙節，有酒精測試單一
    紙在卷足憑。按刑法第一百八十五條之三所稱服用酒類或其他相類之物，不能安
    全駕駛動力交通工具之公共危險罪，係屬抽象危險犯之規定，此種抽象危險係伴
    隨飲酒過量之行為而當然成立。易言之，祇須客觀上有此行為出現，危險即視為
    存在，至於有無肇事之具體結果，均不影響公共危險罪責之成立；若其果真駕車
    肇禍，其刑責之明顯則更不待言。再者，參考德國、美國等國家之認定標準，在
    酒精呼氣濃度達每公升零點五０毫克（或血液中酒精濃度達百分之零點一０）時
    ，就人體生理行為方面，會產生視覺反應遲鈍、影像不能集中、走路或講話可能
    發抖、動作笨拙等影響，就駕駛能力方面，亦會產生駕駛反應遲鈍、同時不能看
    清前方路況及車旁照後鏡等影響，在此情形下，其肇事率為一般正常人之十倍（
    參見中央警察大學交通學系暨交通管理研究所蔡中志教授著「對飲酒不能安全駕
    駛之執法研究」一文），本件被告呼氣酒精濃度達每公升零點六二毫克，依照上
    開學者之研究，當已達到服用酒類後不能安全駕駛動力交通工具之狀態，是依（
    一）前述酒精測試單、（二）前揭學者之研究報告等補強證據已足資擔保被告於
    警訊、檢察官偵查及於本院審理中就此部分事實所為上開任意性自白具有相當程
    度之真實性，而得使本院確信被告前述自白之犯罪事實確屬真實，從而依刑事訴
    訟法第一百五十六條第一項「被告之自白，非出於強暴、脅迫、利誘、詐欺、違
    法羈押或其他不正之方法，且與事實相符者，得為證據。」及第二項「被告之自
    白，不得作為有罪判決之唯一證據，仍應調查其他必要之證據，以察其是否與事
    實相符。」規定，本院自得依被告前述自白及各該補強證據認定被告確有為前述
    於服用酒類後，不能安全駕駛動力交通工具而駕駛之犯行，此部分之事證明確，
    被告丙○○此部分之犯行堪以認定。
二、又訊據被告丙○○固不否認有於前述時間酒醉駕駛前開車號自用小客車，並於前
    述地點與乙○○所駕汽車發生對撞車禍致使乙○○車內之乘客甲○頭額受傷之事
    實，核與告訴人甲○就此部分所供述之情節相符，並有記載本件事故發生情形之
    道路交通事故調查報告表一份及現場照片六張附卷可稽，而被告於肇事後經警測
    定其吐氣所含酒精成份每公升已達０．六二毫克乙節，亦有前述酒精測試單一紙
    可稽，惟就本件事故之發生則矢口否認有任何業務過失傷害可言，辯稱：當時是
    乙○○開車超越雙黃線到伊所駕駛汽車車道才發生事故，伊並沒有超越雙黃線，
    且伊當天並非駕駛大貨車，而是開自己的自用小客車要回玉里，若有過失，也不
    能說是業務過失傷害才對等語。惟查：
（一）、右揭事實業據被害人甲○迭於警訊、偵查及本院審理時指訴歷歷，而證人乙
        ○○於本院審理時亦結證稱「（問：當天案發情形如何？）答：當時我開車
        載甲○和另一友人，要往台東方向行駛，大約在東里那裡我看到被告的車駛
        入我車道，他並非超車駛入我車道，我為了閃避才發生車禍」等語（見本院
        八十九年十月二日審理筆錄）；此外，稽諸道路交通事故調查報告表所繪事
        故現場圖，被告所駕駛汽車從對向車道至撞擊處即有一條長約六點八公尺之
        煞車痕，而該煞車痕之始點是在乙○○所駕汽車之南下車道上，顯見車禍發
        生前被告丙○○所駕駛汽車確實駛入對向來車車道，迨發現對向車已駛近時
        ，乃緊急煞車欲返回原來所駕車道，而造成該條煞車痕，是被告所辯並未駛
        入來向車車道行駛之詞，顯不足採。
（二）、按汽車駕駛人於飲用酒類或其他類似物後其吐氣所含酒精濃度超過每公升零
        點二五毫克或血液中酒精濃度超過百分之零點零五以上者，不得駕車，道路
        交通安全規則第一百十四條第二款定有明文（八十九年二月一日最新修正公
        布之條文）；又行車速度，在郊外道路時速不得超過六十公里；另汽車在雙
        向二車道行駛時，在劃有分向限制線之路段，不得駛入來車之車道內，道路
        交通安全規則第九十三條第一項第一款後段、第九十七條第二款亦分別定有
        明文。被告丙○○領有適當駕駛執照，對於上揭規定，難謂不知，其駕車於
        上開路段行駛，本即應注意道路交通安全規則上開規定，而依案發當時天氣
        晴朗，日間有自然光線，道路為柏油路面，無缺陷亦無障礙，有雙向限制線
        ，雖為彎道，但視距良好，並無不能注意之情事，竟疏未注意在飲用前述酒
        類，於肇事後經測定其吐氣所含酒精成份每公升已達０．六二毫克後之酒醉
        狀態下仍駕駛汽車上路，並於前開路段猶以時速七、八十公里之車速超速行
        駛（就此一事實，業據被告於警訊時自白甚明，見警訊卷八十九年五月二十
        六日偵訊筆錄），且駛入來車之車道上行駛，以致與乙○○所駕駛汽車發生
        碰撞車禍，造成乙○○車內乘客甲○受傷，其就本件事故之發生負有過失甚
        為明確。本件經送台灣省花東區車輛行車事故鑑定委員會鑑定結果，亦認「
        丙○○酒精濃度過量駕駛自小客車行經彎道，無號誌交叉路口，跨越中心分
        向限制線，侵入來車道，為肇事主因」等語，有該會八十九年九月十六日（
        八九）花鑑字第八九０二八四號函所附之鑑定意見書一份附卷可稽。而告訴
        人甲○確因本件事故致受有前開傷害，亦有財團法人佛教慈濟綜合醫院之診
        斷證明書一紙附卷足憑，告訴人甲○所受傷害與被告之上開過失行為間有相
        當因果關係，被告雖以前揭情詞置辯，尚難認為可採，本件事證明確，被告
        此部分之犯行亦堪以認定。
三、按刑法上所謂「業務」係指以反覆同種類之行為為目的之社會活動而言，至於其
    報酬之有無，是否以營利為目的，均非所問，只須其具有反覆繼續性，即足當之
    ，又從事業務之人，對於一定危險之認識能力，較一般人為強，故法律上課以較
    高之注意義務，換言之，其避免發生一定危險之期待可能性亦較常人為高，故其
    違反注意義務之可責性自亦較重，是以職業駕駛人既係從事駕駛業務之人，不論
    其駕駛係自用小客車或其他之車輛，均不失為業務上行為之性質，其發生車禍，
    自應論以業務過失論處（參見臺灣高等法院歷年法律座談會彙編下冊第三五○－
    三五一頁）。本件被告之職業係日通貨運公司大貨車司機，為從事駕駛業務之人
    ，業據其於本院審理時供承甚明，其避免發生一定危險之期待可能性亦較常人為
    高，是以其於案發當日雖駕駛其所有自用小客車而發生車禍肇事致被害人甲○受
    傷部分，稽諸上揭所述，即應成立刑法第二百八十四條第二項前段之業務過失傷
    害罪。另被告丙○○於服用酒類，達於不能安全駕駛動力交通工具而仍駕駛上開
    車號動力交通工具汽車之行為，核係犯刑法第一百八十五條之三之服用酒類，不
    能安全駕駛動力交通工具而駕駛罪。又被告係酒醉駕車，因而致告訴人甲○有前
    開傷害，且其應負刑法第二百八十四條第二項前段業務過失傷害罪之罪責，自應
    依道路交通管理處罰條例第八十六條第一項「汽車駕駛人，酒醉駕車．．．因而
    致人受傷或死亡，依法應負刑事責任者，加重其刑至二分之一。」規定，加重其
    所犯業務過失傷害罪部分之刑。另被告所犯二罪，犯罪構成要件不同，係個別實
    現二個獨立犯罪行為，在犯罪評價上，酒後駕車所侵害之法益為社會之公共安全
    ，業務過失傷害所侵害之法益為個人身體之安全，二罪不具保護法益之同一性，
    且前者為繼續犯，後者為即成犯，二者僅於撞人之時點與場所合致而已，應予併
    合處罰（司法院第四十六期業務研究會研究意見參照）。爰審酌被告其智識程度
    、過失程度、犯罪對被害人所生損害、犯後態度、尚未賠償被害人之損害等一切
    情狀，分別量處如主文所示之刑，及均諭知易科罰金之折算標準，並依刑法第五
    十一條第五款規定合併定其應執行之刑及諭知易科罰金之折算標準。
據上論斷，應依刑事訴訟法第二百九十九條第一項前段，刑法一百八十五條之三、第
二百八十四條第二項前段、第四十一條、第五十一條第五款，道路交通管理處罰條例
第八十六條第一項，罰金罰鍰提高標準條例第一條前段、第二條，判決如主文。
本案經檢察官李子春到庭執行職務
中      華      民      國    八  十  九    年    十    月    十  七    日
                              臺灣花蓮地方法院刑事庭
                                  法  官  林  國  泰
右正本證明與原本無異。
如對本判決不服，應於送達後十日內，向本院提出上訴狀。（應抄附繕本）告訴人或
被害人如對於本判決不服者，應具備理由請求檢察官上訴，其上訴期間之計算係以檢
察官收受判決正本之日期為準。
                                  法院書記官
中      華      民      國    八  十  九    年    十    月    二十二    日
附錄本判決論罪之法律條文：
刑法第一百八十五條之三：
服用毒品、麻醉藥品、酒類或其他相類之物，不能安全駕駛動力交通工具而駕駛者，
處一年以下有期徒刑、拘役或三萬元以下罰金。
刑法第二百八十四條：
一因過失傷害人者，處六月以下有期徒刑，拘役或五百元以下罰金。致重傷者，處一
  年以下有期徒刑，拘役或五百元以下罰金。
二從事業務之人，因業務上之過失傷害人者，處一年以下有期徒刑、拘役或一千元以
  下罰金。致重傷者，處三年以下有期徒刑，拘役或二千元以下罰金。


司法院資訊處製作；財團法人民間司法改革基金會備份。
